【裁判字號】    98,訴,119
【裁判日期】    980227
【裁判案由】    毒品危害防制條例
【裁判全文】
臺灣板橋地方法院刑事判決               98年度訴字第119號
公  訴  人  臺灣板橋地方法院檢察署檢察官
被      告  甲○○
上列被告因違反毒品危害防制條例案件，經檢察官提起公訴（97
年度毒偵字第9114號），被告於本院準備程序進行中，被告就被
訴之事實為有罪陳述，經告知被告簡式審判程序之旨，並聽取當
事人之意見後，合議庭裁定由受命法官獨任進行簡式審判程序，
本院判決如下：
    主  文
甲○○施用第一級毒品，累犯，處有期徒刑壹年捌月。
    事實及理由
一、犯罪事實：
(一)甲○○前於民國90年間因違反毒品危害防制條例案件，經臺
    灣士林地方法院以90年度毒聲字第955 號裁定送觀察、勒戒
    後，認有繼續施用毒品之傾向，復經同法院以90年度毒聲字
    第1042號裁定令入戒治處所施以強制戒治，嗣強制戒治成效
    經評定為合格，無繼續戒治之必要，經同法院以90年度毒聲
    字第1604號裁定停止戒治，所餘戒治期間付保護管束，於90
    年12月24日停止戒治付保護管束期滿，視為執行完畢，其施
    用毒品犯行，並經同法院以90年度訴字第520 號判決分別判
    處有期徒刑9 月、6 月，應執行有期徒刑1 年2 月，經提起
    上訴後，由臺灣高等法院於91年12月6 日以91年度上訴字第
    3170號判決駁回上訴而確定。復於前揭強制戒治執行完畢釋
    放後5 年內，於95年7 月至10月間因連續施用毒品案件，經
    本院以95年度訴字第2425號判決判處有期徒刑10月，經提起
    上訴後，由臺灣高等法院以95年度上訴字第4141號判決撤銷
    原判決，改判處有期徒刑1 年8 月，再提起上訴後，嗣由最
    高法院於96年4 月12日以96年度台上字第1881號判決駁回上
    訴而確定，嗣經臺灣高等法院以96年度聲減字第157 號裁定
    減為有期徒刑10月，甫於97年2 月23日執行完畢（於本案構
    成累犯）。嗣其於97年間因施用毒品案件，經本院以97年度
    訴字第4398號判決判處有期徒刑1 年10月，經提起上訴後，
    由臺灣高等法院於98年1 月20日以98年度上訴字第107 號判
    決駁回上訴而確定。又因施用毒品案件，經本院分別以97年
    度訴字第3388號、97年度訴字第4564號判決判處有期徒刑1
    年6 月、1 年2 月，經分別提起上訴後，現由臺灣高等法院
    以97年度上訴字第5984號、98年度上訴字第439 號案件審理
    中。
(二)詎甲○○仍不知悔改，明知海洛因、甲基安非他命分別為毒
    品危害防制條例第2 條第2 項第1 款、第2 款所規定之第一
    級、第二級毒品，依法不得施用、持有，竟基於施用第一級
    毒品海洛因及第二級毒品甲基安非他命之犯意，於97年8 月
    27日凌晨2 時許，在臺北縣新莊市○○街116 巷3 弄1 號4
    樓住處之廁所內，以將第一級毒品海洛因與第二級毒品甲基
    安非他命混合後再置於玻璃球吸食器內燒烤吸食其生成煙霧
    之方式，同時施用海洛因及甲基安非他命乙次。嗣於97年8
    月27日下午2 時50分許，為警在臺北縣新莊市○○街與幸福
    路口前查獲。經警採集甲○○之尿液檢體送驗後，呈鴉片類
    及甲基安非他命類陽性反應，始獲悉上情。
(三)案經臺北縣政府警察局新莊分局報告臺灣板橋地方法院檢察
    署檢察官偵查起訴，經合議庭裁定以簡式審判程序審理。
二、證據：
(一)被告甲○○於偵訊及本院訊問、審理時之自白。
(二)臺北縣政府警察局新莊分局偵辦毒品危害防制條例案被移送
    人姓名代碼對照表及台灣檢驗科技股份有限公司97年9 月15
    日CH/2008/90014 號濫用藥物檢驗報告各乙紙。
三、按施用第一、二級毒品為犯罪行為，毒品危害防制條例第10
    條定有處罰明文。故施用第一、二級毒品者，依前揭規定本
    應科以刑罰。惟基於刑事政策，對合於一定條件之施用者，
    則依同條例第20條、第23條之規定，施以觀察、勒戒及強制
    戒治之保安處分。又毒品危害防制條例於92年7 月9 日修正
    公布，自93年1 月9 日施行，其中第20條、第23條將施用毒
    品之刑事處遇程序，區分為「初犯」及「五年內再犯」、「
    五年後再犯」。依其立法理由之說明：「初犯」，經觀察、
    勒戒或強制戒治後，應為不起訴處分或不付審理之裁定；經
    觀察、勒戒或強制戒治執行完畢釋放後，「五年內再犯」者
    ，因其再犯率甚高，原實施之觀察、勒戒及強制戒治既已無
    法收其實效，爰依法追訴或裁定交付審理。至於經觀察、勒
    戒或強制戒治執行完畢釋放後，「五年後再犯」者，前所實
    施之觀察、勒戒或強制戒治已足以遮斷其施用毒品之毒癮，
    為期自新及協助其斷除毒癮，仍適用「初犯」規定，先經觀
    察、勒戒或強制戒治之程序。從而依修正後之規定，僅限於
    「初犯」及「五年後再犯」二種情形，始應先經觀察、勒戒
    或強制戒治程序。倘被告於五年內已再犯，經依法追訴處罰
    ，縱其第三次（或第三次以上）再度施用毒品之時間，在初
    犯經觀察、勒戒或強制戒治執行完畢釋放五年以後，已不合
    於「五年後再犯」之規定，且因已於「五年內再犯」，顯見
    其再犯率甚高，原實施觀察、勒戒或強制戒治，已無法收其
    實效，即應依該條例第10條處罰。至於第三次（或第三次以
    上）施用毒品之時間，是否宜有期間限制？以多久為適宜？
    則分屬刑事政策、專門醫學之範圍，非審判機關所能決定，
    有待循立法途徑解決（最高法院97年第5 次刑事庭會議決定
    要旨可參）。查被告有如事實及理由欄一（一）所示之強制
    戒治執行完畢及於該強制戒治執行完畢5 年內再犯施用毒品
    ，經法院判處罪刑確定等情，有臺灣高等法院被告前案紀錄
    表乙份在卷可稽，被告既曾於強制戒治執行完畢釋放後「5
    年內再犯」施用毒品犯行，且經法院判處罪刑確定，又犯本
    案施用第一、二級毒品之犯行，自非屬毒品危害防制條第20
    條第3 項所定「5 年後再犯」之情形。是被告犯本案施用第
    一、二級毒品之罪，事證明確，應依法論科。
四、核被告甲○○所為，分別係犯毒品危害防制條例第10條第1
    項、第2 項之施用第一級、第二級毒品罪。至被告施用第一
    級及第二級毒品前、後之持有第一級及第二級毒品犯行，為
    其施用之高度行為所吸收，均不另論罪。另被告所犯上開二
    罪，係以一行為觸犯數罪名，屬想像競合，應從一重之施用
    第一級毒品罪處斷。雖公訴意旨認為被告本件所犯施用第一
    級及第二級毒品罪名，係基於各別犯意，行為互殊，應予分
    論併罰，惟查，依據卷附前揭濫用藥物檢驗報告所示，固然
    被告尿液係呈鴉片及甲基安非他命類陽性反應，惟此至多僅
    可證明被告確有施用海洛因及甲基安非他命之事實，並無足
    從據此認定被告究係分別或同時施用海洛因及甲基安非他命
    ，而按非法施用毒品之方式，並無固定模式，不同吸毒族群
    及不同毒品種類，可能有不同的施用方式，被告既堅稱其係
    將上開兩種毒品混合施用，復查無積極證據證明被告係分別
    施用，則依罪證有疑利於被告之原則，自無從將被告所犯上
    開二罪分論併罰。又被告有事實及理由欄一（一）所載之犯
    罪科刑暨刑之執行完畢紀錄，此有前開臺灣高等法院被告前
    案紀錄表乙份在卷可稽，其於有期徒刑之執行完畢後5 年內
    ，故意再犯本件有期徒刑以上之罪，為累犯，應依刑法第47
    條第1 項規定加重其刑。爰審酌被告經強制戒治後，應知所
    惕勵，當知悉施用毒品之危害及其違法性，且已有多次施用
    毒品前科，詎其仍因自制力薄弱，並漠視法令禁制，而再犯
    本案，顯不知悛悔，應嚴予非難，兼衡被告於犯後即能坦承
    犯行，而其施用毒品行為於本質上係屬自我戕害行為，反社
    會性之程度應屬較低等一切情狀，量處如主文所示之刑，以
    資懲儆。
五、應依刑事訴訟法第299 條第1 項前段、第273 條之1 第1 項
    、第310 條之2 、第454 條第1 項，毒品危害防制條例第10
    條第1 項、第2 項，刑法第11條、第47條第1 項、第55條，
    判決如主文。
本案經檢察官吳宗光到庭執行職務。
中    華    民    國    98    年     2    月     27    日
                  刑事第十三庭  法  官  鄭燕璘
以上正本證明與原本無異。
如不服本判決，應於判決送達後10日內，向本院提出上訴書狀，
且上訴書狀應敘述具體理由，而上訴書狀未敘述上訴理由者，應
於上訴期間（即自收受判決書之翌日起算10日）屆滿後20日內補
提理由書。「切勿逕送上級法院」。
中    華    民    國    98    年     2    月     27    日
                                書記官  陳筱惠
附錄本案論罪科刑法條全文：
毒品危害防制條例第10條：
施用第一級毒品者，處6月以上5年以下有期徒刑。
施用第二級毒品者，處3年以下有期徒刑。


司法院資訊處製作；財團法人民間司法改革基金會備份。
